臺灣士林地方法院刑事判決
110年度訴字第459號
公  訴  人  臺灣士林地方檢察署檢察官
被      告  汪志遠


            汪家銘


上二人共同
選任辯護人  廖偉真律師
            方興中律師
被      告  莊清宗


            莊景文


上二人共同
選任辯護人  陳世杰律師
上列被告等因傷害案件，經檢察官提起公訴（110年度偵字第407
7號），本院判決如下：
    主    文
汪志遠共同犯傷害罪，處拘役伍拾日，如易科罰金，以新臺幣壹
仟元折算壹日。
汪家銘共同犯傷害罪，處拘役參拾日，如易科罰金，以新臺幣壹
仟元折算壹日。
莊清宗犯傷害罪，處拘役肆拾伍日，如易科罰金，以新臺幣壹仟
元折算壹日。
莊景文犯傷害罪，處拘役貳拾伍日，如易科罰金，以新臺幣壹仟
元折算壹日。
    事    實
一、汪志遠與汪家銘、莊清宗與莊景文分別為父子關係，其等均
    為新北市○○區○○路0段000巷0號1樓喜來登社區住戶。汪志遠
    與莊清宗於民國109年11月13日20時48分許，在上開社區中
    庭因故起口角，莊清宗竟基於傷害之犯意，於同日20時49分
    許，持警衛室旁之滅火器朝汪志遠頭部噴灑，導致汪志遠受
    有鼻黏膜炎之傷害；汪志遠不甘遭莊清宗持滅火器噴灑，亦
    基於傷害之犯意，徒手毆打莊清宗，汪家銘見狀，與汪志遠
    共同基於傷害之犯意聯絡，持球棒毆打莊清宗頭部、身體，
    致莊清宗受有頭部未明示部位挫傷（頭部挫傷）、左眼挫傷
    （左眼球組織挫傷）、腹壁挫傷、左眼結膜出血、腦震盪等
    傷害；莊景文在8樓住處目睹前揭衝突後，另基於傷害之犯
    意，隨即於同日20時51分許，下樓前往上開社區中庭，持於
    花圃中隨手取得之電風扇殼、木棍朝汪志遠、陳玉治、汪家
    銘所站立之處丟擲，致汪家銘受有頭部未明示部位撕裂傷之
    傷害，陳玉治則受有頭皮擦傷之傷害。
二、案經汪志遠、汪家銘、陳玉治、莊清宗訴由新北市政府警察
    局蘆洲分局報請臺灣士林地方檢察署檢察官偵查起訴。
　　理    由
一、程序部分：
　㈠莊清宗對被告汪志遠、汪家銘提出之傷害告訴合法有效：
　　按告訴權屬人民在公法上之權利，僅可能依法律規定而喪失
    。刑事訴訟法既無告訴人可以事先捨棄或拋棄告訴權之規定
    ，故即使告訴人明示捨棄告訴權，仍不生捨棄效力。只要告
    訴人於告訴期間提出告訴，其告訴權仍屬合法有效(最高法
    院26年度上字第1906號、90年度台非字第16號刑事判決參照
    )。查被告汪志遠、汪家銘之辯護人雖主張莊清宗於事發隔
    日在當地里長及警員之見證下，當場拋棄告訴權不再追究被
    告汪志遠、汪家銘之刑事責任等語，主張莊清宗之告訴業經
    其之前拋棄而不合法云云（本院訴卷第61、62頁）。然揆諸
    上開說明可知，縱認莊清宗已明示不對被告汪志遠、汪家銘
    提起傷害告訴，但不生捨棄之效力，而莊清宗係於告訴期間
    內之109年12月10日20時53分許，在新北市政府警察局蘆洲
    分局八里分駐所對被告汪志遠、汪家銘提出傷害罪之告訴，
    此有警詢筆錄在卷可稽(偵卷第29頁)，揆諸上開說明，本案
    莊清宗之告訴權為屬合法有效，被告汪志遠、汪家銘之辯護
    人稱莊清宗之告訴不合法云云，自不足信採。
　㈡本判決後述所引之被告汪志遠、汪家銘、莊清宗、莊景文以
    外之人之供述證據，均係被告以外之人於本院審理時以證人
    身分且經具結後所為之證述，並經檢察官、被告4人及其等
    之辯護人行交互詰問，非屬審判外之陳述，依刑事訴訴法第
    159條第1項之反面解釋，自均有證據能力。
　㈢至其餘本案認定犯罪事實之非供述證據，均與本案事實具有
    關聯性，並無事證足認有違背法定程序或經偽造、變造等情
    事，且經本院依法踐行調查程序，檢察官、被告4人、辯護
    人對於上開證據之證據能力均未爭執，依刑事訴訟法第158
    條之4之反面解釋，亦有證據能力。
二、訊據被告4人均矢口否認有何傷害之犯行。
　㈠被告汪志遠、汪家銘及其2人之辯護人辯稱：本案檢察官起訴
    主張被告汪志遠與莊清宗發生糾紛時，被告汪志遠、汪家有
    毆打莊清宗，並造成莊清宗受傷，但是根據當庭勘驗的社區
    中庭的監視錄影器，事發時因為莊清宗噴灑滅火器導致現場
    煙霧瀰漫，從監視器畫面只能確認莊清宗有噴灑滅火器的行
    為，不能判斷莊清宗是否有遭被告汪志遠或被告汪家銘毆打
    的情況，且本案之證人除證人莊景文之外，其他證人的證述
    ，不是說沒有看到，就是說不清楚被告汪志遠及汪家銘到底
    有無毆打莊清宗，而衝突當時離汪志遠及莊清宗最近的人應
    該是社區的保全即證人陳國忠，而根據陳國忠的證詞只說雙
    方有推來推去，沒有明確說到被告汪志遠有動手毆打莊清宗
    及毆打的部位，也證稱沒有看到被告汪家銘毆打莊清宗，本
    案唯一證稱有清楚看到被告汪家銘及被告汪志遠有動手毆打
    莊清宗的人就是莊清宗的兒子莊景文，事實上，莊景文稱他
    當時在家中看到的，但莊景文的家在社區8樓，在一樓中庭
    的人在現場煙霧瀰漫的情況下都看不清楚，莊景文在8樓卻
    可以清楚看到，更何況莊景文家窗戶裝有鐵窗，是不可能由
    上往下看到中庭的情況；且從莊景文證述他衝到樓下時，特
    地問莊清宗是誰打的，莊清宗用手指汪志遠父子。試問如果
    莊景文在樓上已經清楚看到汪志遠父子動手毆打他父親莊清
    宗，莊景文下樓又何必多此一問，足見莊景文之證詞顯然偏
    袒迴護其父親莊清宗，不足採信。本案唯一可以證明被告汪
    志遠、汪家銘有動手毆打的就剩下被告莊清宗自己的陳述，
    但莊清宗以告訴人身分提出告訴，在無其他補強證據足以補
    強其證述內容之情形下，是不能單純以其陳述作為被告汪志
    遠、汪家銘的有罪證據。至於，莊清宗所受傷勢是如何造成
    ，根據卷附急診病歷清楚地記載，莊清宗當時是有飲酒，不
    排除莊清宗所受的傷勢是因為其酒醉重心不穩，加上大力揮
    舞手中的滅火器，導致其自身重心不穩、自行跌倒所造成，
    故本案依目前現有之證據，不足以證明被告汪志遠、汪家銘
    有毆打莊清宗並造成其受傷之情況，依罪證有疑利於被告之
    原則，不能為被告汪志遠、汪家銘不利之認定。退步言之，
    縱認被告汪志遠、汪家銘確實有毆打莊清宗之情形，但是依
    據相關證人之證述及現場監視錄影器畫面的內容，可以確定
    當時是莊清宗先持滅火器朝被告汪志遠噴灑，而滅火器的乾
    粉成分都是化學藥劑，噴灑到人的身上會造成皮膚一定的傷
    害，更遑論莊清宗是朝汪志遠頭、臉噴灑，直接會對其眼睛
    、鼻子、嘴巴造成更嚴重的傷害。被告汪志遠在此情形下急
    忙揮舞自己的雙手，企圖阻止莊清宗繼續侵害他，應該是符
    合法律上所稱的正當防衛；而被告汪家銘當時親眼目睹自己
    的父親遭到莊清宗持滅火器噴灑之情形，因為救父心切，希
    望能夠阻止莊清宗的繼續攻擊，也是符合正當防衛之情形，
    故即使認為被告汪志遠、汪家銘二人有毆打莊清宗之情形，
    也應該成立正當防衛而阻卻其2人行為之違法性等詞。
　㈡被告莊清宗、莊景文及其2人之辯護人則辯稱：就被告莊清宗
    部分，依照監視錄影畫面可知，一開始會發生爭執是被告莊
    清宗在與社區人員談話時，汪志遠誤會是在針對他有所批評
    ，被告莊清宗有試著解釋，但汪志遠還是有推打被告莊清宗
    的狀況，被告莊清宗才會拿滅火器噴灑，且依證人陳國忠之
    證述，被告莊清宗當時是朝中庭噴灑，並非針對人噴灑，雖
    然證人陳玉治證稱被告莊清宗有朝她噴灑，但依照起訴書所
    載，並未造成陳玉治有受傷的情況，顯然可以證明被告莊清
    宗並無朝人噴灑之情形。至於，被告莊清宗噴灑到汪志遠的
    部分，因為當時雙方已經有拉扯之情形，所以被告莊清宗無
    法穩定操作，才會不慎噴灑到汪志遠，此部分從監視錄影畫
    面可以看到，被告莊清宗後來被汪志遠、汪家銘壓制在地，
    所以噴灑到汪志遠的部分，並非是莊清宗出於故意造成的，
    請庭上審酌被告莊清宗是否確有持滅火器噴灑傷人之故意。
    至被告莊景文之部分，無論是證人盂國珍、莊碧霞、汪志遠
    之證述，他們都沒有確實看到陳玉治、汪家銘遭何物丟傷，
    甚至證人盂國珍、莊碧霞完全沒有看到是何人丟擲的，而有
    關汪家銘、汪志遠及陳玉治所提被告莊景文丟擲滅火器噴管
    部分，依照證人盂國珍、莊碧霞之證述，被告莊景文並無丟
    擲滅火器噴管，且依證人林信旗、陳國忠之證述，滅火器也
    沒有毀損之狀況，再參照監視錄影畫面可知，滅火器都是由
    被告莊清宗所持有，過程中滅火器噴管也未脫落，故依照監
    視器畫面及證人之證述，莊景文確實沒有丟擲滅火器及其噴
    管之情形；而關於木棍部分，證人盂國珍、莊碧霞雖然有提
    到丟擲木棍的情況，但證人在偵訊中沒有提及有用木棒傷人
    的情況，只有汪志遠、汪家銘及陳玉治有提到木棒揮擊之情
    況。如果當時被告莊景文確實可以用木棍傷人，就不用刻意
    丟擲木棒，況依照現場狀況，汪志遠及汪家銘之住處除大門
    外還有鐵柵欄，鐵柵欄的距離並不足以持木棍就可以攻擊到
    人，故被告莊景文持木棒攻擊汪志遠、汪家銘及陳玉治等三
    人的情況，實際上是不存在；再者，就汪家銘稱被告莊景文
    持滅火器丟擲的部分，如方才所述，被告莊清宗一直持有滅
    火器，直至訴訟以後，才改稱丟擲滅火器噴管部分，顯其前
    後證述並不實在。另關於丟擲電風扇殼部分，證人莊碧霞證
    稱被告莊景文在丟擲時，有碰一聲，但依監視器畫面，並沒
    有拍到被告莊景文丟擲的情況，且也沒有錄到人的哀叫聲。
    如果有丟到人也應該會先出現人的哀叫聲，並不會先出現碰
    一聲，故依照莊碧霞之證述，關於電風扇殼丟到人的部分並
    不確實，被告莊景文應屬無罪。如果認為被告莊清宗、莊景
    文有罪，請庭上考量被告莊清宗是無端遭汪志遠誤會，且汪
    志遠說要見一次打一次，被告莊清宗才會持滅火器噴灑，非
    故意傷人之情形，請從輕量刑；被告莊景文是看到父親遭人
    壓制及毆打，才下樓去探視，氣憤下有丟擲木棍之動作，也
    是因為不忍心父親遭毆打所致，其動機應有可憫之處，請庭
    上從輕量刑。
三、經查：
　㈠被告莊清宗被訴傷害部分：
　⑴被告莊清宗確有持滅火器傷害汪志遠之犯行，業據證人即告
    訴人汪志遠於本院審理時證稱：109年11月13日20時許，被
    告莊清宗罵我，還有拿滅火器噴我的臉及鼻孔，造成鼻黏膜
    炎傷害等詞明確（本院訴卷第243、244頁）；證人即社區保
    全人員陳國忠於本院審理時證稱：109年11月13日20時許，
    在新北市○○區○○路0段000巷0號1樓喜來登社區，我有在場，
    因為我是當天晚班的社區保全，我看到莊清宗和汪志遠他們
    雙方先在中庭口角，之後莊清宗就拿著滅火器噴，往汪志遠
    他們家裡的方向噴，剛開始噴的時候有點距離，後來越噴越
    近，有噴到汪志遠等詞綦詳（本院訴卷第193、194頁）；證
    人即社區住戶盂國珍於本院審理時之證述：我不知道莊清宗
    跟汪志遠是怎麼發生衝突的，我剛從地下室出來，有聽到莊
    清宗出口罵人，罵得很大聲，我走到警衛室時，莊清宗剛好
    要拿滅火器出來，我一直勸莊清宗說「不要這樣，大家都是
    鄰居，同住一棟大樓」，一直勸都沒有用，莊清宗就堅持一
    定要拿滅火器，拿了滅火器就開始噴，我也被噴到，我就閃
    開，莊清宗就衝過去，往莊志遠家那邊走去，我遠遠看到有
    噴到汪志遠，莊清宗一手提著滅火器，一隻手用滅火器一直
    噴，一直甩來甩去等詞甚詳（本院訴卷第204、205頁）。
　⑵經本院勘驗現場監視器錄影光碟，內容如下：
　①檔案名稱為：「IMG_0581」（共3分53秒），錄影畫面顯示時
    間20時48分49秒許，陳玉治轉身離開現場，莊清宗身旁開始
    出現白色粉末（本院訴卷第93頁，勘驗擷圖22之畫面，錄影
    擷圖僅是擷取重要畫面，但因為煙霧瀰漫，不容易辨識，故
    擷圖無法完全與勘驗文字所載相契合，但只要將錄影光碟連
    續撥放多次觀看，即能呈現勘驗內容之記載，下均同）；錄
    影時間20時48分57許，莊清宗手裡拿著滅火器往前移動，警
    衛（陳國忠）拉著莊清宗仍被其掙脫（本院訴卷第93頁，勘
    驗擷圖23之畫面）。　
　②錄影時間20時49分1秒許，莊清宗大喊:「輸贏啦（台語）」
    ，然後按壓滅火器在現場噴灑粉末，女居民被噴灑到隨即往
    畫面右邊離開，陳玉治也被噴灑到往旁邊閃躲（本院訴卷第
    95頁，勘驗擷圖24之畫面）。
　③錄影時間20時49分3秒許，莊清宗大喊:「出來（台語）」，
    滅火器粉末造成現場煙霧瀰漫（本院訴卷第95頁，勘驗擷圖
    25之畫面）；錄影時間20時49分9秒許，莊清宗持滅火器朝
    汪志遠臉部噴灑粉末（本院訴卷第95頁，勘驗擷圖26之畫面
    ）。
　④檔案名稱：「IMG_6132」（共3分59秒），錄影時間20時49分
    4秒許，螢幕右上方之莊清宗持滅火器往左邊之汪志遠臉部
    持續噴灑，汪志遠則一步步往莊清宗位置靠近（本院訴卷第
    113頁，勘驗擷圖49之畫面），有本院勘驗筆錄及錄影畫面
    擷圖存卷可參。　
　⑶證人汪志遠、陳國忠、盂國珍上開證述內容大致相同，且與
    本院勘驗內容相符，佐以汪志遠受有鼻黏膜炎之傷害，有卷
    附淡水馬偕紀念醫院乙種診斷證明書（偵卷第83頁）、急診
    病歷（偵卷第191至195頁）可佐，汪志遠所受傷害位置與被
    告莊清宗持滅火器噴灑其頭部之位置相符，堪認汪志遠所受
    鼻黏膜炎之傷害確係被告莊清宗持滅火器所造成無訛。
　⑷又依上開證人證述及勘驗內容可知，被告莊清宗在汪志遠未
    出手攻擊前即先持滅火器朝汪志遠頭部位置噴灑，是被告莊
    清宗之辯護人辯稱被告莊清宗是因為與汪志遠發生拉扯，無
    法穩定操作才不慎噴灑到汪志遠一詞，核與上開事證不符，
    委無足採。再被告莊清宗屬智識正常之人，當可預見持滅火
    器近距離對人噴灑，此舉將造成汪志遠吸入大量滅火器內之
    化學物質而導致呼吸器官受傷，其明知上情卻仍執意為之，
    主觀上有傷害之故意，即堪認定。被告莊清宗之辯護人主張
    被告莊清宗上開行為並非故意，僅構成過失傷害云云，自不
    足信採。　
　㈡被告汪志遠、汪家銘部分：
　⑴被告汪志遠、汪家銘共同傷害告訴人莊清宗之過程，業據證
    人即告訴人莊清宗於本院審理時證稱：109年11月13日20時
    許，在新北市○○區○○路0段000巷0號1樓喜來登社區，我與汪
    志遠發生爭執，汪志遠先在門口推擠我，我有拿滅火器噴，
    一開始汪志遠沒有反應，因為陳國忠抱住他，後來我就被汪
    志遠、汪家銘打倒在地上，汪志遠用拳頭一直揮我的頭部和
    背部，汪家銘一直拿棒球棍敲我，打我的頭跟眼角膜，以及
    整個背部身體等詞明確（本院訴卷第253、254頁）；證人陳
    國忠於本院審理時證稱：我看到的是莊清宗和汪志遠在中庭
    發生口角，之後莊清宗拿滅火器噴，往汪志遠的家裡的方向
    噴，後來莊清宗和汪志遠有肢體衝突，我過去想要隔開雙方
    ，但煙霧很大，我過去的時候雙方在拉扯，雙方都有在推打
    、後來雙方都有倒地，我也跟著跌倒，莊清宗推汪志遠，汪
    志遠也是推拉莊清宗，雙方均有握拳頭、揮拳的動作等詞（
    本院訴卷第194、195、196、200頁）；證人盂國珍於本案審
    理時證稱：我看到汪志遠怕被莊清宗用滅火器甩到，所以近
    身跟莊清宗抱來抱去，有沒有打來打去，我看不清楚，後來
    汪家銘有出來，我有看到汪家銘有打莊清宗等詞（本院訴卷
    第205、206頁）。
　⑵經本院勘驗現場監視器錄影光碟，內容如下：
　①檔案名稱為：「IMG_0581」（共3分53秒），錄影時間20時49
    分13秒，汪志遠撲向莊清宗，兩人互相拉扯（本院訴卷第97
    頁，勘驗擷圖27之畫面）；錄影時間20時49分16秒至同時分
    20秒許，汪志遠與莊清宗均以手互相毆擊對方身體（本院訴
    卷第97頁，勘驗擷圖28之畫面）。
　②錄影時間20時49分21秒許，莊清宗被汪志遠推倒在地，然後
    汪志遠旁邊出現一男子（即汪家銘）站在其身旁（本院訴卷
    第97頁，勘驗擷圖29之畫面）；錄影時間20時49分23許，汪
    家銘持棍棒朝莊清宗身上揮擊1次（本院訴卷第99頁，勘驗
    擷圖30之畫面）；錄影時間20時49分27秒至同時分28秒許，
    汪家銘又以手中棍棒對著地上之莊清宗揮擊1次（本院訴卷
    第99頁，勘驗擷圖32之畫面）。
　③檔案名稱：「IMG_6132」（共3分59秒），錄影時間20時49分
    16秒許，莊清宗朝著前方揮拳1次（本院訴卷第115頁，勘驗
    擷圖51之畫面）；錄影時間20時49分17秒許，汪志遠以右手
    朝莊清宗頭部左側揮拳1次，莊清宗頭部被擊中順勢往其右
    側低頭並以右手拉住汪志遠之身體，兩人互有拉扯、扭打之
    動作（本院訴卷第115頁，勘驗擷圖52之畫面）。
　④錄影時間20時49分19秒許，畫面左邊出現一人（即汪家銘）
    往汪志遠和莊清宗之方向靠近（本院訴卷第115頁，勘驗擷
    圖52-1之畫面）；錄影時間20時49分21秒許至同時分22秒許
    ，汪家銘舉高右手往地面揮擊1下（本院訴卷第117頁，勘驗
    擷圖53之畫面），有卷存前述本院勘驗筆錄及錄影畫面擷圖
    可參。
　⑶綜合證人莊清宗、陳國忠、盂國珍上開證述內容與本院勘驗
    內容，佐以莊清宗受有頭部未明示部位挫傷（頭部挫傷）、
    左眼挫傷（左眼球組織挫傷）、腹壁挫傷、左眼結膜出血、
    腦震盪等傷害，亦有莊清宗受傷照片（偵卷第63至75頁）、
    淡水馬偕紀念醫院乙種診斷證明書（偵卷第77至81頁）、急
    診病歷（偵卷第167至189頁）在卷可佐，且被告汪志遠、汪
    家銘均不否認有出手毆打莊清宗（偵卷第11、19、21、133
    、135頁、本院訴卷第71頁），暨被告汪志遠、汪家銘傷害
    莊清宗之時間為109年11月13日20時48分許，莊清宗前往馬
    偕紀念醫院急診之時間則為同日21時44分，有前述急診病歷
    可證，莊清宗受傷時間與其就診時間密接，堪認莊清宗上開
    傷勢確係被告汪志遠、汪家銘毆打所造成無訛。
　⑷按共同正犯間之犯意聯絡，不以明示為必要，即相互間有默
    示之合致，亦無不可。另共同正犯之意思聯絡，不限於事前
    有所協議，其於行為當時，基於相互之認識，以共同犯罪之
    意思參與者，亦無礙於共同正犯之成立（最高法院73年台上
    字第1886號判例意旨、97年度台上字第1783號判決意旨可資
    參照）。換言之，在行為人係複數之情況下，倘事前參與合
    謀，或事中預見其結果，猶出於明、默示之犯意聯絡，分工
    合作，終致結果發生，即應就犯罪之全部結果，共同負責。
    經查，由本院上開勘驗內容可知，當莊清宗與被告汪志遠發
    生拉扯、毆打時，被告汪家銘已出現在被告汪志遠旁邊，且
    被告汪家銘見被告汪志遠毆打莊清宗時，亦趁機持棒球棍毆
    打莊清宗2次，而從被告汪志遠、汪家銘均未阻止對方攻擊
    莊清宗之行為，顯見被告汪志遠、汪家銘對其等傷害莊清宗
    一節，有相互認識及默示合意至明。
　⑸被告汪志遠、汪家銘之辯護人雖主張莊清宗所受之傷勢有可
    能係其酒醉重心不穩自行跌倒所致云云，但從證人陳國忠上
    開證述、本院勘驗內容即可發現莊清宗係遭被告汪志遠攻擊
    後才倒地，並非莊清宗自行倒地，是辯護人上開辯詞核屬事
    後卸責之詞，不足信採。
　⑹至證人陳國忠、盂國珍於本院審理時雖證稱僅看見莊清宗與
    汪志遠推拉或者抱來抱去等詞，但證人陳國忠亦證述莊清宗
    、汪志遠均係握拳頭，且有揮拳之動作；證人盂國珍證稱有
    看見汪家銘打莊清宗等詞明確，佐以從現場監視器錄影畫面
    可看出其莊清宗、汪志遠有互毆之情事，汪家銘有毆打莊宗
    之事實，暨參以證人陳國忠係該社區之保全人員，其為避免
    得罪社區住戶而為婉轉之說詞，尚無違常情；而證人盂國珍
    雖稱未看見莊清宗、汪志遠有無打來打去，但其未看見並不
    代表汪志遠無毆打莊清宗之情事，是尚無從證人陳國忠、盂
    國珍上開證述遽認被告汪志遠、汪家銘未毆打莊清宗，而為
    其2人有利之認定。
　⑺被告汪志遠、汪家銘之辯護人主張其2人出手攻擊莊清宗之行
    為屬正當防衛云云。然按正當防衛必須對於現在不法之侵害
    ，始足當之，侵害業已過去，或無從分別何方為不法侵害之
    互毆行為，均不得主張防衛權，而互毆係屬多數動作構成單
    純一罪，而互為攻擊之傷害行為，縱令一方先行出手，還擊
    之一方，在客觀上苟非單純對於現在不法之侵害為必要排除
    之反擊行為，因其本即有傷害之犯意存在，自無主張防衛權
    之餘地（最高法院96年度台上字第3526號判決意旨參照）。
    本案固係莊清宗先持滅火器朝被告汪志遠噴灑，但被告汪志
    遠以閃躲或奪取莊清宗滅火器即足排除莊清宗之不法侵害，
    惟被告汪志遠卻對莊清宗揮拳，其是否在排除不法之侵害，
    已有可疑，且從莊清宗倒地後，被告汪志遠仍持續毆打莊清
    宗，已非單純僅對於現在不法之侵害為必要排除之反擊行為
    ，難認本於防衛之意思所為，顯見被告汪志遠意在攻擊莊清
    宗，具有傷害之犯意至明；至被告汪家銘若係為保護其父親
    即被告汪志遠，應如證人陳國忠前揭證述將莊清宗、被告汪
    志遠2人隔開，或將被告汪志遠帶離現場，即可避免其2人繼
    續發生衝突，但被告汪家銘卻在被告汪志遠毆打莊清宗時，
    趁機持棒球棍攻擊莊清宗2次，被告汪家銘上開行為顯屬攻
    擊行為，難認本於防衛被告汪志遠之意思所為，且有傷害之
    犯意，是被告汪志遠、汪家銘之辯護人主張其2人之行為屬
    正當防衛云云，亦不足信採。
　㈢被告莊景文部分：　
　⑴被告莊景文丟擲物品傷害陳玉治、汪家銘之過程，業據證人
    即告訴人陳玉治於本院審理時證稱：後來莊清宗的兒子莊景
    文出現，那時我已經叫我兒子汪志遠和我孫子汪家銘進來，
    莊景文就拿1個電風扇殼、滅火器的管子、還有1根棍子從我
    們家門口丟進去，有砸到我，我頭上一處腫起來，還破皮流
    血，汪家銘也有去看醫生，醫生說眼角被打到，縫了2針，
    我是被電風扇殼打到頭，滅火器管子可能是打到汪家銘，電
    風扇殼是在我們花圃裡面的，作為擋水用的，放在我們門口
    那邊，這樣才不會積水，棍子在花圃裡面也有等詞（本院訴
    卷第190、191頁）；證人即告訴人汪家銘於本院審理時證稱
    ：莊景文拿1根木棍，一直往汪志遠的手打，把整根棍子打
    斷，就直接朝我家丟，還有丟電風扇殼、滅火器噴管、木棍
    沒有丟到人，電風扇殼丟到我奶奶陳玉治，陳玉治頭部有擦
    挫傷，滅火器噴管打到我，左眼角縫2針等詞（本院卷第250
    頁）；證人汪志遠於本院審理時證稱：莊景文從樓上跑下來
    ，直接就踩在我家花圃上面，就朝我家裡丟擲電風扇殼、棍
    子等詞（本院訴卷第244、245頁）；證人盂國珍於本院審理
    時證稱：後來莊景文有到現場，莊景文丟了1個電風扇殼，
    鐵的外殼，往汪志遠的家裡丟，還有丟1根棍子還是竹子，
    我不知道丟到誰，因為動作很快，是朝汪志遠、陳玉治、汪
    家銘丟、電風扇殼及棍子應該都是在花圃上面撿的，我沒有
    看到莊景文丟滅火器的管子等詞（本院訴卷第207至210頁）
    ；證人莊碧霞於本院審理時證稱：後來莊清宗的兒子莊景文
    下來，莊景文很生氣說「誰打我爸爸」，就彎腰從地上撿東
    西丟過去，有碰一聲，電風扇的殼，當時汪志遠、汪家銘、
    陳玉治都站在那裡，莊景文很生氣，又走到花圃上面，莊景
    文撿1支竹子一直揮打，但有沒有打到人我不知道，因為暗
    暗的，我只有看到電風扇殼和棍子而已，其他我沒有看到、
    棍子是陳玉治種花用的，不是很粗等語（本院訴卷第212至2
    17頁）。
　⑵經本院勘驗現場監視器錄影光碟，內容如下：
　①檔案名稱為：「IMG_6132」（共3分59秒），錄影時間20時51
    分1秒許，畫面左下方之莊景文彎著腰在花圃內疑似拾取物
    品，接著莊景文消失在畫面中；20時51分4秒許至同時分6秒
    許，莊清宗與勸架之男子（即證人陳國忠）也跟著往畫面左
    邊移動，一同消失在畫面中（本院訴卷第121頁，勘驗擷圖6
    1之畫面）。
　②檔案名稱為：「IMG_6131」（共4分9秒），錄影時間20時51
    分29秒許，莊景文從畫面右上方之花圃內疑似有拿取物品之
    動作（本院訴卷第107頁，勘驗擷圖42之畫面）；錄影時間2
    0時51分32秒許，莊景文做完拿取物品的動作後，莊景文面
    向畫面右邊（本院訴卷第109頁，勘驗擷圖43之畫面）；錄
    影時間20時51分33秒至同時分35秒許，莊景文做出往前蹬步
    的動作，並疑似投擲手中物品的動作，然後消失在畫面右邊
    之中（本院訴卷第109頁，勘驗擷圖44之畫面）；20時51分3
    7秒至同時分41秒許，莊景文從畫面右邊走出來，接著小跑
    步往畫面上方之建築物內部走進去，隨即消失在畫面中（本
    院訴卷第109頁，勘驗擷圖45之畫面），有本院勘驗筆錄及
    錄影畫面擷圖存卷可查。
　⑶證人陳玉治、汪家銘、盂國珍、莊碧霞上開證述內容大致相
    同，且對於被告莊景文確有丟擲電風扇殼、木棍一詞證述明
    確，參以被告莊景文自陳曾撿花圃的小竹子丟擲一詞明確（
    偵卷第41、43、249頁、本院訴卷第46頁），且從上開勘驗
    筆錄亦可看出被告莊景文有從花圃撿拾物品之行為，與證人
    上開證述內容相符，暨陳玉治受有頭皮擦傷、汪家銘則受有
    頭部未明示部位撕裂傷，亦有淡水馬偕紀念醫院乙種診斷證
    明書（偵卷第85、87頁）、急診病歷（偵卷第197至213頁）
    在卷可佐，堪認陳玉治、汪家銘上開傷勢確係被告莊景文丟
    擲上開物品所造成無訛。被告莊景文之辯護人徒以證人盂國
    珍、莊碧霞、汪志遠未看見汪家銘、陳玉治受傷，認為被告
    莊景文丟擲物品並未造成汪家銘、陳玉治受傷云云，自不足
    信採。
　⑷再依證人莊碧霞前揭證述內容可知，被告莊景文到達現場後
    發現莊清宗遭人欺侮，顯見莊景文已有傷害他人之動機，而
    被告莊景文丟擲電風扇殼、木棍，係朝汪志遠、汪家銘、陳
    玉治等人所站立之處丟擲，其當可預見丟擲上開物品若不慎
    砸到人，當會致人受傷，被告莊景文明知上情，仍執意丟擲
    上開電風扇殼、木棍，被告莊景文有傷害之故意，亦堪認定
    。
  ⑸證人盂國珍、莊碧霞就被告莊景文所丟擲係竹子、棍子等故
    有所不同，但此係案發當時係晚上，復經莊清宗噴灑滅火器
    而煙霧瀰漫，且竹子、木棍均屬長條形之木製品，是其2人
    未能明確辯認出係竹子或木棍，並無違常情，顯見其2人所
    看見應係同一物無訛。是無從以證人盂國珍、莊碧霞就被告
    莊景文所丟擲係竹子、棍子有所些許差異，遽認其2人所言
    非真至明。
　⑹公訴意旨雖認被告莊景文另有丟擲滅火器一情，然此部分業
    據證人盂國珍、莊碧霞於本院審理時均證述未看見被告莊景
    文丟擲滅火器一情明確，且經本院勘驗現場錄影光碟，發現
    滅火器仍在被告莊清宗手上，是公訴意旨前揭認定顯然有誤
    ；又證人陳玉治、汪家銘於本院審理時雖改稱被告莊景文係
    丟擲滅火器噴管，但莊清宗所持滅火器並無任何損壞，業經
    證人陳國忠、林信旗於本院審理時證述在卷（本院訴卷第19
    9、221頁），參以證人汪志遠於本院審理時亦僅證稱被告莊
    景文僅有丟擲電風扇殼、棍子，並未提到滅火器噴管，木棍
    沒有砸到其他人（本院訴卷第246頁），且當時係晚上8時許
    ，天色昏暗，且因為莊清宗噴灑滅火器，導致煙霧瀰漫，以
    及汪家銘、陳玉治當時係同處一地，則汪家銘是否與陳玉治
    相同，係遭電風扇殼砸到，或係遭斷掉之木棍傷到，均有其
    可能性，且依卷內資料無其他證據證明被告莊景文另有丟擲
    其他物品，應認汪家銘之傷勢係遭電風扇殼或木棍砸到所致
    。
　㈣綜上，本案事證已明，被告4人上開傷害之犯行，均堪認定，
    被告4人空言否認犯行，核屬事後卸責之詞，均不足信採。
    被告汪志遠、汪家銘之辯護人雖具狀聲請傳喚楊萬福、胡景
    棠，以證明莊清宗已拋棄告訴權一節，然誠前所述，莊清宗
    確在告訴期間內對被告汪志遠、汪家銘提出傷害之告訴，其
    告訴合法，是上開事實無庸再為調查，即無傳喚證人之必要
    ；至被告莊清宗、莊景文之辯護人聲請傳喚證人蕭美珠、王
    美琳部分，以證明本件案發經過，然因本院認本案被告4人
    所犯傷害犯行，業經前揭親眼目睹案發經過之證人、告訴人
    到庭作證，復有現場監視器錄影光碟、勘驗筆錄及錄影擷取
    畫面可佐，上開證據已足以釐清本案傷害之過程，亦無再行
    傳喚上開證人之必要，是被告汪志遠、汪家銘之辯護人及被
    告莊清宗、莊景文之辯護人上開傳喚證人之聲請均應予以駁
    回，附此陳明。
四、論罪科刑：
  ㈠核被告4人上開所為，均係犯刑法第277條第1項之傷害罪。被
    告汪志遠、汪家銘就毆打莊清宗部分有犯意聯絡、行為分擔
    ，應論以共同正犯，公訴意旨漏未論述其2人就上開犯行為
    共同正犯，尚有未合。被告莊景文以一丟擲之行為同時傷害
    告訴人汪家銘、陳玉治2人，為想像競合，從一罪之傷害罪
    論處即足。公訴意旨認應論以接續犯，亦有未洽，附此陳明
    。
  ㈡爰審酌被告4人與告訴人陳玉治均為同社區之住戶，遇有糾紛
    ，不思理性溝通、協調，即冒然以前述之暴力行為相向，造
    成汪志遠、汪家銘、陳玉治、莊清宗受有前述之受傷，顯見
    渠等之法治觀念淡薄，行為偏差，均應予非難；兼衡被告莊
    清宗為本案傷害事件發生之主要原因，被告4人出手傷害之
    動機（被告汪家銘、莊景文均是認為其父親遭對方傷害而出
    手）、目的（被告汪家銘、莊景文均是為幫其父親出氣）、
    手段（被告莊清宗持滅火器、被告汪志遠以徒手傷害莊清宗
    、被告汪家銘以持棒球棍之方式傷害莊清宗、被告莊景文以
    丟擲物品之方式傷害汪家銘、陳玉治）、告訴人汪志遠、汪
    家銘、陳玉治、莊清宗受傷之程度，被告4人於本院審理時
    自陳之智識程度、家庭經濟狀況（本院訴卷第275頁），且
    迄今皆未能與告訴人等達成和解或取得渠等之諒解，暨被告
    4人犯後均未能坦然面對之犯後態度，而無從為更有利考量
    等一切情狀，分別量處如主文所示之刑，並均諭知易科罰金
    之折算標準，以示懲儆。
　㈢至被告莊景文之辯護人請求依刑法第59條減輕其刑；被告汪
    志遠、汪家銘之辯護人請求依刑法第59條減輕其刑或依同法
    第61條之規定免除其刑等語（本院訴卷第280、281頁）。惟
    按刑法第59條規定「犯罪之情狀顯可憫恕，認科以最低度刑
    仍嫌過重者，得酌量減輕其刑」，係指犯罪另有特殊之原因
    與環境，在客觀上足以引起一般同情，認為即予宣告法定低
    度刑期，猶嫌過重者，而有其適用。又犯最重本刑為3年以
    下有期徒刑、拘役或專科罰金之罪，且非刑法第132條第1項
    、第143條、第145條、第186條、對於直系血親尊親屬犯第2
    71條第3項之罪，而情節輕微，顯可憫恕，認為依第59條規
    定減輕其刑仍嫌過重者，得免除其刑，刑法第61條第1款定
    有明文。查本件被告莊景文、汪志遠、汪家銘犯後均否認犯
    行，且經本院均量處拘役之低度刑，堪認本案並無刑法第59
    條所定犯罪情狀顯可憫恕，科以最低度刑仍嫌過重之情事，
    即不宜再依刑法第59條規定，酌減其刑；又傷害罪係屬最重
    本刑5年以下有期徒刑之罪，與刑法第61條規定之最重本刑3
    年以下有期徒刑之要件不符，自亦無刑法第61條適用之餘地
    ，附此陳明。
　㈣被告汪家銘傷害莊清宗之棒球棍1支，屬供犯罪所用之物，本
    得予以諭知沒收，惟本院考量該棒球棍並未扣案，且無證據
    證明該物為被告汪家銘所有且現仍存在，若宣告沒收恐造成
    未來執行之困擾，且此等物品日常中甚易取得，縱使予以沒
    收，對於防止將來犯罪之效益亦屬有限，欠缺刑法上之重要
    性，爰依刑法第38條之2第2項之規定，不予宣告沒收，併此
    指明。
據上論斷，應依刑事訴訟法第299條第1項前段，判決如主文。
本案經檢察官王乙軒提起公訴，檢察官林嘉宏到庭執行職務。
中　　華　　民　　國　　111 　年　　3 　　月　　30　　日
                  刑事第三庭　審判長法  官  蕭文學
　　　　　　　　　                  法  官  李東益
　　　　　　　　　                  法  官  林正忠
以上正本證明與原本無異。
如不服本判決應於收受判決後20日內向本院提出上訴書狀，並應
敘述具體理由。其未敘述上訴理由者，應於上訴期間屆滿後20日
內向本院補提理由書（均須按他造當事人之人數附繕本）「切勿
逕送上級法院」。
因疫情而遲誤不變期間，得向法院聲請回復原狀。
                                    書記官  張佩旻
中　　華　　民　　國　　111 　年　　3 　　月　　31　　日
附錄本判決論罪法條：
刑法第277條第1項
傷害人之身體或健康者，處5年以下有期徒刑、拘役或50萬元以
下罰金。